臺灣臺北地方法院民事簡易判決
110年度店簡字第70號
原      告  邵守國  
訴訟代理人  沈惠珠律師
被      告  林友建  
兼      上  楊海倫  
訴訟代理人         
上列當事人間請求侵權行為損害賠償事件，本院於民國110年10
月14日言詞辯論終結，判決如下：
    主      文
被告林友建、楊海倫應各給付原告新臺幣參萬元，及均自民國一
百零九年八月二十七日起至清償日止，按週年利率百分之五計算
之利息。
原告其餘之訴駁回。
訴訟費用由被告共同負擔百分之十二，餘由原告負擔。
本判決原告勝訴部分得假執行，但被告林友建、楊海倫如各以新
臺幣參萬元為原告預供擔保，得免為假執行。
原告其餘假執行之聲請駁回。
    事實及理由
一、原告主張：兩造為鄰居，前因房屋漏水問題多有齲齬，被告
    夫妻二人於民國108年5月4日下午5點30分至6點間，對伊所
    在住家陽臺以附表所示言論（下稱系爭言論）辱罵伊，被告
    林友建對伊比中指，侵害伊名譽權，依侵權行為法律關係，
    請求被告賠償，並聲明：㈠被告林友建應給付原告30萬元及
    自起訴狀繕本送達之翌日起至清償日止，按週年利率5％計算
    之利息；㈡被告楊海倫應給付原告20萬元，及自起訴狀繕本
    送達之翌日起至清償日止，按週年利率5％計算之利息；㈢願
    供擔保，請准宣告假執行。
二、被告二人則以：原告在上揭時間對話中，對伊等成立妨害名
    譽刑案責任，業經臺灣臺北地方法院108年度易字第1123號
    刑事判決、臺灣高等法院109年度上易字第1072號刑事判決
    判處拘役伍拾日，如易科罰金，以新臺幣壹仟元折算壹日確
    定在案。原告現對伊等提出侵害名譽譯文內容，與前揭地方
    法院109年2月17日當庭勘驗內容明顯不符，當日被告林建友
    消極迴避，並無主動尋釁之意，雙方表示意見態度及方式不
    同，並均聲明：原告之訴駁回。
三、法院之判斷：
　㈠按因故意或過失，不法侵害他人之權利者，負損害賠償責任
    ；不法侵害他人之身體、健康、名譽、自由、信用、隱私、
    貞操，或不法侵害其他人格法益而情節重大者，被害人雖非
    財產上之損害，亦得請求賠償相當之金額，民法第184條第1
    項前段、第195條第1項前段定有明文。名譽有無受損害，應
    以社會上對個人評價是否貶損作為判斷之依據，苟其行為足
    以使他人在社會上之評價受到貶損，不論其為故意或過失，
    均可構成侵權行為。查原告主張被告對伊所為系爭言論侵害
    名譽等情，提出錄像光碟及自行製作之參考譯文在卷（見本
    院卷第12至15、241至252頁），並經當庭勘驗屬實，有本院
    110年3月11日及4月27日言詞辯論筆錄在卷可按（見本院卷
    第233至234、261至263頁），復據卷附兩造住家陽臺位置照
    片（見本院卷第183至187、311至317、373至377、383至387
    頁），足見被告於不特定多數人得以共見共聞之上開地點以
    系爭言論與原告互罵，衡情已足使原告感到難堪或不快，並
    足以貶損原告社會評價產生負面影響，應可認定。原告以其
    名譽權受到不法侵害，致精神上受有痛苦，請求被告賠償非
    財產上之損害，洵屬有據。另原告主張：被告林友建對伊比
    中指等語，未舉證以實其說，難認屬實。
　㈡被告抗辯：原告譯文內容與實情不符，提出本院108年度易字
    第1123號刑事案件準備程序筆錄在卷（見本院卷第139至181
    、289至310頁）；惟系爭言論譯文內容，經本院勘驗錄影光
    碟逐字校對再訂正錯誤，被告於本院勘驗時在庭未表示意見
    （見本院卷第234、263頁），復未能舉證證明勘驗光碟筆錄
    內容有何不實情事，此部分所辯，尚無可採。又被告楊海倫
    於110年10月14日到庭稱：「林友建說『要不要臉』是在回覆
    原告說的『你知不知道羞恥？』因為原告之前常常用要不要臉
    來罵我們，所以我們心知肚明他會講這樣的話。…林友建說『
    你有沒有受教育』也是在覆述原告說的『你在馬來西亞有沒有
    人教你？』原告說『羞恥心都沒有，無恥』所以林友建就回覆
    他『無齒，沒有牙齒』原告說『這麼沒有羞恥心，你父母怎麼
    教你的？』所以林友建就覆述他的話。…『我跟你講，有病就
    去醫』這句是我對原告說的，因為我們從107年5月就受到原
    告不定期謾罵、摔門窗，我的身心精神都已經受到影響…」
    等語（見本院卷第417至418頁），提出就診單據、門診病歷
    、生理檢查報告在卷（見本院卷第325至343頁），惟兩造於
    上開時地互嗆，原告所言已過去而無現在不法之侵害，且被
    告自無緊急猝遇，必須使用侵害他人法益手段以救護之危險
    ，尤無主張正當防衛及緊急避難之餘地。依被告語言脈絡，
    其意即是影射指稱原告沒教養或是有病的，確實有貶抑原告
    ，帶有輕蔑、鄙視、使人難堪之用意，使在場或路過旁人對
    原告產生不利之評價，被告上開所辯，殊不可採。
　㈢按損害之發生或擴大，被害人與有過失者，法院得減輕賠償
    金額，或免除之，民法第217條第1項固有明文；惟雙方互毆
    乃雙方互為侵權行為，與雙方行為為損害之共同原因者有別
    ，無民法第217條過失相抵原則之適用（最高法院68年臺上
    字第967號判例要旨參照）。被告辯稱：原告於本案損害發
    生當下已有過失等語（見本院卷第465至466頁）；查原告在
    上揭對話中對被告等成立妨害名譽刑案部分，固經本院108
    年度易字第1123號刑事判決、臺灣高等法院109年度上易字
    第1072號刑事判決在案（見本院卷第117至131、189至203、
    271至282頁），惟原告與被告互罵均係兩造互為侵權行為，
    與雙方行為為損害之共同原因者有別，並無民法第217條過
    失相抵原則之適用，被告上開所辯，並非可採。
　㈣按非財產上之損害賠償須以人格權遭遇侵害，使精神上受有
    痛苦為必要，其核給之標準固與財產上損害之計算不同，然
    非不可斟酌雙方身分資力與加害程度，及其他各種情形核定
    相當之數額，最高法院51年臺上字第223號判例參照。是非
    財產上之損害賠償，應以實際加害之情形、被害人所受精神
    上痛苦之程度、賠償權利人之身分地位、經濟能力，並斟酌
    賠償義務人之經濟狀況、可歸責之程度等定之。本院審酌兩
    造爭紛事出有因，非被告等無端謾罵可擬，被告等一時失慮
    口出惡言貶損原告人格尊嚴，固有非當但尚僅止口語攻詰，
    無其他更激越不堪之行為，其加害行為情節非重，併參考原
    告前揭妨害名譽刑事案件，經被告及訴外人林璟純對之提起
    刑事附帶民事訴訟請求侵權行為損害賠償，即本院109年度
    訴字第5680號民事判決理由所述兩造之身分、地位、經濟狀
    況等（見本院卷第473頁），認原告請求被告林友建、楊海
    倫分別賠償30萬元、20萬元，尚嫌過高，應各賠償3萬元適
    當，原告逾此部分之請求，難認有據。
　㈤按給付無確定期限者，債務人於債權人得請求給付時，經其
    催告而未為給付，自受催告時起，負遲延責任，其經債權人
    起訴而送達訴狀者，與催告有同一之效力；遲延之債務，以
    支付金錢為標的者，債權人得請求依法定利率計算之遲延利
    息；應付利息之債務，其利率未經約定，亦無法律可據者，
    週年利率為百分之5，民法第229條第2項、第233條第1項前
    段、第203條分別定有明文。查原告對被告之侵權行為損害
    賠償債權，核屬無確定期限之給付，既經原告提起訴訟且起
    訴狀繕本業於109年8月26日合法送達被告（見本院卷第23至
    25頁），被告迄未給付，應負遲延責任，原告請求自起訴狀
    繕本送達被告之翌日即109年8月27日起至清償日止，按週年
    利率5％計算之法定遲延利息，核無不合，應予准許。
四、綜上所述，原告依侵權行為之法律關係，請求被告各給付原
    告3萬元及均自起訴狀繕本送達翌日即109年8月27日起至清
    償日止，按週年利率5％計算之法定遲延利息，為有理由，應
    予准許，逾此部分之請求，則屬無據，應予駁回。其假執行
    之聲請，因駁回而失所附麗，併予駁回。
五、本件原告勝訴部分，係就民事訴訟法第427條訴訟適用簡易
    程序所為被告敗訴之判決，依同法第389條第1項第3款規定
    ，應依職權宣告假執行，並依同法第392條第2項、第3項規
    定，依職權宣告被告如預供擔保後，得免為假執行。
六、本件事證已臻明確，兩造其餘攻擊防禦方法，於本判決結果
    不生影響，爰不一一論述，併此敘明。
七、訴訟費用負擔之依據：民事訴訟法第79條、第85條第1項前
    段。
中　　華　　民　　國　　110 　年　　11　　月　　12　　日
                  臺灣臺北地方法院新店簡易庭
                              法  官  鄧德倩
上列正本證明與原本無異。
如不服本判決，應於判決送達後20日內向本庭提出上訴狀（須按
他造當事人之人數附繕本）；如委任律師提起上訴者，應一併繳
納上訴審裁判費。
中　　華　　民　　國　　110 　年　　11　　月　　12　　日
                              書記官  張嘉崴　
附表：
影片時間 兩造之對話內容 （邵為原告，林為被告林友建、楊為被告楊海倫） 譯文出處 00分30秒至12分08秒 邵：你知不知道羞恥啊。 林：要不要臉啦。 邵：你要不要臉啊 邵：是喔？！你很高興齁？你在馬來西亞人家是怎麼教你的？ 林：哈，你..有沒有受教育....（大力摔門造成畫面震動） 邵：好啊！等！羞恥心都沒有！無恥！ 林：無恥，沒有牙齒。 邵：還敢笑？這麼沒有羞恥心啊！你父母怎麼教你的？ 林：你有沒有父母啊？ 邵：我們全公寓都知道你們這家人這麼無恥！ 林：哎呀！難怪這麼沒有後，沒有小孩！ 邵：馬來人，出來啦！ 林：不要理他，沒看過那麼無聊的人！ 邵：有種怎樣？你有種怎樣？有種你出來講清楚啊！ 林：沒有小孩子，不懂哪！ 林：不要理他！沒錢付是不？7,800塊！不要理他啦！不要理他！ 本院卷第241至243頁 13分04秒至16分43秒 林：哎呀！他沒錢修理嘛！想要賴人家嘛！ 邵：心理有問題？你們的心理才有問題！ 楊：我跟你講，我跟你講，有病就去醫～！ 邵：我請問妳，妳寄簡訊給我，妳還敢誣賴我侵查妳的個資甚麼意思？甚麼意思？ 林：啊！不要啦！...去看醫生吶！ 邵：請問你甚麼意思？...甚麼意思？ 林：耕莘很近吶！ 邵：你不相信來看！來我們家來看！來我們家...來看！ 林：蛤，家裡沒有錢修理，蛤！ 本院卷第244至245頁 16分50秒至34分13秒  邵：出來講清楚嘛！ 林：哎呦，他要吃藥了啦！趕快... 邵：我更不舒服！你個小鬼，馬來小鬼！難怪你老爸是這個樣子，難怪你是這個樣子，可惡！一家人都是這種德行！ 林：他要吃藥了！你... 林：老鬼在，老鬼在發瘋了啦！ 林：去回大陸啦！ 本院卷第246至250頁